臺灣板橋地方法院刑事判決　　　　　　　　　　　　九十一年度交易字第一三號
　　公　訴　人　臺灣板橋地方法院檢察署檢察官
　　被　　　告　甲○○
　　選任辯護人　朱子慶律師
　　　　　　　　余欽博律師
右列被告因過失傷害案件，經檢察官提起公訴（九十一年度偵字第三二二號），本院
判決如左：
    主  文
甲○○過失傷害人，處有期徒刑貳月，如易科罰金，以參佰元折算壹日。
    事  實
一、甲○○於民國（下同）九十年九月十四日上午八時三十分許，駕駛車號ＣＶ－三
    八○三號自小客貨車，欲將原停放於臺北縣土城市○○路六十九號前，車頭朝臺
    北縣土城市之上揭車輛，迴轉往三峽方向行駛，應注意依道路交通安全規則第一
    百零二條第一項第六款、第一百零六條第五款之規定，轉彎車應讓直行車先行，
    且汽車迴車前，應暫停並顯示左轉燈光或手勢，看清無往來車輛，並注意行人通
    過，始得迴轉；而當時天候為晴、日間自然光線，道路舖裝柏油、路面乾燥、無
    缺陷、無障礙物、視距良好，無不能注意之情事，竟疏於注意，於迴轉之際，未
    注意乙○○騎乘車號ＷＫＣ－九八八號機車，沿臺北縣土城市○○路，由土城往
    三峽方向超速直行，致乙○○騎乘之機車車頭撞擊甲○○駕駛上揭車輛右車門處
    ，乙○○因此受有左側髖關節骨折脫臼合併坐骨神經損傷之普通傷害。而甲○○
    於到場處理警察知悉其為肇事人之前，停留現場處理，並告知警察為車輛駕駛人
    ，自首上開犯行，且接受調查。
二、案經乙○○訴請臺北縣政府警察局土城分局報請臺灣板橋地方法院檢察署檢察官
    偵查起訴。
    理  由
一、被告甲○○對右揭時地駕駛車號ＣＶ－三八○三號自小客貨車迴轉之際，與告訴
    人乙○○騎乘機車發生車禍，致告訴人受傷一情坦承不諱，惟矢口否認有何過失
    傷害之罪行，辯稱：渠開始起步迴轉時，無往來車輛，且有禮讓直行車，渠進行
    迴轉中有倒退，倒退後換檔前進時，見告訴人車輛大約在後方一百公尺，所以渠
    就前進，不料還是與告訴人的車輛相撞云云（詳參偵查卷第三頁九十年十月三日
    警訊筆錄、第二十五頁、第二十六頁九十一年一月九日訊問筆錄、本院九十一年
    三月二十日訊問筆錄、九十一年五月十五日審判筆錄）。
（一）、經查，告訴人於警訊時指訴：「當時我騎輕機車ＷＫＣ－九八八，走土城市
        ○○路往三峽方向直行，於九十年九月十四日八時三十分行經土城市○○路
        六十九號前，突然ＣＶ－三八○三小貨車由對面車道迴轉過來，我來不及剎
        車便發生擦撞．．．」（詳參偵查卷第八頁九十年十月三日警訊筆錄）；復
        於本院調查審理時指證：「．．．被告的車是突然衝出來」、（詳參本院九
        十一年三月二十日訊問筆錄）。是告訴人指訴被告迴轉時未注意往來車輛，
        前後相符。
（二）、又查，肇事現場單向道路寬約四．九公尺（四．一公尺＋○．八公尺），而
        車號ＣＶ－三八○三號小客貨車為七人座，長度為五公尺左右，此觀諸道路
        交通事故調查報告表、現場草圖、照片即明。被告自路邊駛出逕行迴轉，衡
        情確無法一次迴過，必須倒退後換檔前進，方可完成迴轉動作。被告雖辯稱
        ：渠換檔前進時，告訴人之機車尚在後方約一百公尺等語。惟以告訴人機車
        ，為四十九．四ＣＣ之輕型機車，此有機器腳踏車新領牌照登記書影本一件
可稽，倘以告訴人時速一百公里計算，每秒行進約二十七．八公尺，需歷時
        近四秒左右，才會與被告駕駛之車輛相撞，縱使告訴人有違規超速行駛之情
        形，倘被告注意往來車輛及停讓直行車，仍有足夠時間預見告訴人超速駕駛
        並採取安全措施避免車禍之發生，足見被告於換檔前進接續迴轉動作前，未
        切實注意往來車輛，且未停讓直行之告訴人機車先行，即貿然迴轉，為發生
        本件車禍原因。
（三）、再查，事故現場為雙向二車道（未劃分快慢車道），依道路交通安全規則第
        九十三條第一項第一款之規定，限速為四十公里，被告駕駛車輛迴轉車未注
        意往來車輛、迴轉車未停讓直行車先行為肇事主因；告訴人行駛工業區工廠
        門口附近未減速慢行，超速行駛為肇事次因，此有車輛交通事故「肇事因素
        」分析報告一件可稽。而當時天候為晴、日間自然光線，道路舖裝柏油、路
        面乾燥、無缺陷、無障礙物、視距良好，此有道路交通事故調查報告表一件
        可考，無不能注意之情事，竟疏於注意，致發生車禍，使告訴人受有左側髖
        關節骨折脫臼合併坐骨神經損傷之普通傷害，此亦有診斷證明書一件可證，
        顯見被告之過失行為，與告訴人受傷之間，有相當因果關係。被告所辯，應
        係諉卸之詞，無足可採。事證明確，被告犯行洵堪認定。
二、按被告甲○○駕駛汽車迴轉時未切實注意往來車輛，且未禮讓直行車，而與告訴
    人乙○○騎乘機車發生碰撞，致告訴人受傷，核其所為，係犯刑法第二百八十四
    條第一項前段之過失傷害罪。又被告於到場處理警察知悉其為肇事人之前，停留
    現場處理，並告知警察為車輛駕駛人，自首上開犯行，且接受調查，此有臺北縣
    政府警察局偵辦交通事故案件「涉嫌人是否自首」調查表一件足參，爰依刑法第
    六十二條前段之規定，減輕其刑。爰審酌被告犯罪經過、告訴人對本件傷害發生
    與有過失、告訴人受傷程度、及被告於犯罪後曾自白犯行等一切情狀，量處如主
    文所示之刑，並諭知易科罰金之折算標準。
據上論斷，應依刑事訴訟法第二百九十九條第一項前段，刑法第二百八十四條第一項
前段、第六十二條前段、第四十一條第一項前段，罰金罰鍰提高標準條例第一條前段
、第二條，判決如主文。
本案經檢察官王正皓到庭執行職務
中　　華　　民　　國　　　九十一　　　年　　　五　　　月　　二十九　　日
                                      臺灣板橋地方法院交通法庭
                                          法　官  高  玉  舜
右正本證明與原本無異。
如不服本判決，應於判決送達後十日內，向本院提出上訴狀。
                                          書記官  田  世  杰
中　　華　　民　　國　　　九十一　　　年　　　五　　　月　　三十　　　日
附錄本案論罪科刑法條全文：
中華民國刑法第二百八十四條 (過失傷害罪)
因過失傷害人者，處六月以下有期徒刑、拘役或五百元以下罰金，致重傷者，處一年
以下有期徒刑、拘役或五百元以下罰金。
從事業務之人，因業務上之過失傷害人者，處一年以下有期徒刑、拘役或一千元以下
罰金，致重傷者，處三年以下有期徒刑、拘役或二千元以下罰金。
